【裁判字號】    95,訴,745
【裁判日期】    951031
【裁判案由】    違反槍砲彈藥刀械管制條例
【裁判全文】
臺灣臺南地方法院刑事判決               95年度訴字第745號
公  訴  人  臺灣臺南地方法院檢察署檢察官
被      告  甲○○
                    另案在臺灣臺南監獄執行中(保外就醫)
指定辯護人  方文賢  律師
上列被告因違反槍砲彈藥刀械管制條例案件，經檢察官提起公訴
（95年度偵字第4201、4564號），本院判決如下：
    主  文
甲○○未經許可，製造可發射子彈具有殺傷力之改造手槍，累犯
，處有期徒刑伍年拾月，併科罰金新臺幣貳拾萬元，罰金如易服
勞役，以罰金總額與陸個月之日數比例折算，扣案如附表一所示
之物品均沒收。
    事  實
一、甲○○前於民國九十四年間因竊盜案件，經本院以九十四年
    度易字第一七七號判決判處有期徒刑六月，於九十四年五月
    九日確定，入監服刑後於九十四年十二月二十一日執行完畢
    ，猶不知悔改，明知非經中央主管機關許可，不得製造及持
    有槍砲彈藥刀械管制條例第四條第一項第一、二款所示可發
    射子彈具有殺傷力之各式手槍及子彈。惟甲○○竟基於製造
    改造手槍及改造子彈之犯意，先於九十五年一月間起，陸續
    前往臺南市安南區中洲寮某不詳地點模型玩具店，購入製造
    槍枝及子彈所需之不具殺傷力玩具手槍、子彈、槍管、彈簧
    、火藥等物品及零件，並於不詳時地購置改造工具一批後，
    遂於九十五年二月二十二日前幾日某不詳時間，在其位於臺
    南縣安定鄉安定村三十之二號住處內，接續以上開改造工具
    及零件將金屬槍管貫通後裝置於玩具手槍，製造詳如附表一
    編號一、二所示可發射子彈具有殺傷力之改造手槍二枝（同
    一時間另所製造之三枝手槍為無殺傷力之半成品）；另以上
    開改造工具填充火藥及加裝金屬彈頭而接續製造如附表二編
    號八、九所示可擊發具有殺傷力之改造子彈十四顆（其中六
    顆無殺傷力，此外另有十六顆無殺傷力之半成品），而持有
    上開具有殺傷力之改造手槍及子彈。嗣為警先於九十五年二
    月二十三日上午六時四十分許，經警持搜索票至其上址住處
    搜索，當場扣得如附表一編號一、三至七、附表二編號八所
    示之改造手槍、子彈及半成品，暨甲○○所有如附表一編號
    九至二四所示之改造工具一批；復於九十五年三月三日下午
    四時四十分許，甲○○駕駛車牌號碼一一七二─ＫＢ號自用
    小客車途經臺南市○○區○○路一段八十五巷口時為警攔檢
    ，其同意在上開自小客車內搜索，再扣得前次搜索未查獲如
    附表一編號二、八、附表二編號九所示之改造手槍、子彈及
    半成品，暨甲○○所有如附表一編號二五至三十所示之改造
    工具一批，因而查獲上情。
二、案經臺南縣警察局善化分局、臺南市警察局第二分局報告臺
    灣臺南地方法院檢察署檢察官偵查後提起公訴。
    理  由
一、上開犯罪事實，業據被告甲○○於本院審理時自白承認（見
    本院卷第三二、七三頁），復有現場蒐證照片二十二張附卷
    可稽（見警卷一第十六至二二頁、卷二第二四至二七頁），
    另有扣案如附表一及附表二編號八、九所示之改造手槍、子
    彈、半成品暨改造工具及零件可證（見警卷一第六至十三頁
    、卷二第十二至十五頁）。扣案改造手槍及子彈由內政部警
    政署刑事警察局依據性能檢驗法、試射法鑑定結果，如附表
    一編號一、二之改造手槍二枝，機械性能良好，可供擊發適
    用子彈使用，認具殺傷力；附表一編號三手槍一枝，槍管內
    具阻鐵，無法供發射彈丸使用，不具殺傷力；附表一編號四
    手槍一枝，係以填充氣體為發射動力，經實際試射，其發射
    動力甚微，不具殺傷力；附表一編號五物件一枝，認僅具槍
    枝外型；附表二編號八改造子彈四顆，經試射一顆具殺傷力
    ；附表二編號九改造子彈十顆，經試射三顆，其中一顆具殺
    傷力，另二顆不具殺傷力。因前開依據性能檢驗法檢驗之改
    造手槍未經試射，且部分改造子彈亦未經全部試射，為求慎
    重，再全部以試射法鑑定結果，附表一編號一、二改造手槍
    經實際試射，測得單位面積發射動能分別為３６．４３、４
    ７．７７焦耳／平方公分，足以穿入人體皮肉層，具殺傷力
    ；附表二編號八、九送鑑子彈十顆，其中六顆可擊發，具殺
    傷力，另二顆發射動能不足，二顆無法擊發，認不具殺傷力
    。有該局九十五年四月四日刑鑑字第０９５００３５１９３
    號、同年月十二日刑鑑字第０９５００３５２０３號槍彈鑑
    定書二份、同年九月十五日刑鑑字第０９５０１０４５１７
    號函文一份在卷可查（見偵查卷一第二十至二六頁、卷二第
    十六至二十頁，本院卷第六三頁）。綜上，被告自白改造槍
    彈確有前開補強證據可供佐證，應可採信。本案事證明確，
    被告犯行已堪認定，應依法論科。
二、論罪科刑：
  (一)按行為後法律有變更者，適用行為時之法律，但行為後之法
    律有利於行為人者，適用最有利於行為人之法律，刑法第二
    條第一項定有明文。查被告應論處累犯加重部分（詳後述）
    ，係於五年以內再故意犯本件有期徒刑以上之罪，不論依修
    正前刑法第四十七條，或修正後刑法第四十七條第一項之規
    定，均構成累犯，對被告而言並無有利或不利之情形，應逕
    自適用行為時之法律即修正前刑法第四十七條之規定。而為
    前開法律變更比較時，應就罪刑有關之共犯、未遂犯、想像
    競合犯、牽連犯、連續犯、結合犯，以及累犯加重、自首減
    輕暨其他法定加減原因（如身分加減）與加減例等一切情形
    ，綜其全部罪刑之結果而為比較；而從刑附屬於主刑，除法
    律有特別規定者外，依主刑所適用之法律（最高法院二十四
    年上字第四六三四號判例、九十五年五月二十三日刑事庭第
    八次會議決議意旨一4.5.參照），不得割裂適用。揆諸前揭
    說明，本件被告所為犯行，基於整體比較適用，相關處罰規
    定，應全部以修正前之刑法規定處斷。
  (二)核被告所為，係違反槍砲彈藥刀械管制條例第八條第一項未
    經許可製造其他可發射子彈具有殺傷力之槍枝罪、同條例第
    十二條第一項未經許可製造子彈罪。其持有槍管、彈頭、火
    藥等槍枝彈藥主要零件及製造手槍、子彈後之持有低度行為
    ，為製造手槍及子彈之高度行為所吸收，各僅論以製造手槍
    及子彈一罪。至於被告所製造之槍彈數量雖多，且係於不同
    時地查獲扣案，但第二次扣案之改造工具，已不足以再製造
    槍彈，而被告亦表示第二次所查獲之改造槍彈及半成品，是
    警察前次在其家中搜索時未搜索到之物品（見偵查卷二第六
    頁），其係於同一時地製造手槍多枝及子彈多顆，依最高法
    院八十六年臺上字第三二九五號判例意旨，此數侵害行為乃
    於同時同地實施，侵害同一法益，各行為之獨立性極為薄弱
    ，依一般社會健全觀念，在時間差距上，難以強行分開，在
    刑法評價上，以視為數個舉動之接續施行，合為包括之一行
    為予以評價，較為合理，故應屬接續犯，各僅論以一製造手
    槍及子彈罪，而製造未完成之未遂行為部分，則包含在內，
    不另論罪。其於同一時地製造手槍及子彈，係一行為觸犯數
    罪名，為修正前刑法第五十五條規定之想像競合犯，應從一
    重論以製造手槍罪。又被告因竊盜罪經法院有期徒刑六月確
    定，於九十四年十二月二十一日執行完畢，有臺灣高等法院
    被告前案紀錄表一份在卷足憑（見本院卷第十、十六頁），
    其受有期徒刑之執行完畢，五年以內再犯本件有期徒刑以上
    之罪，為修正前刑法第四十七條之累犯，因無期徒刑依刑法
    第六十五條第一項之規定，不得加重，爰僅就法定刑為五年
    以上有期徒刑之製造改造手槍罪部分加重其刑。至於辯護意
    旨認為被告可依刑法第五十九條酌減其刑等語（見本院卷第
    四十頁），然而所謂犯罪情狀顯可憫恕，必須審酌一切犯罪
    情狀後，在客觀上顯然足以引起一般同情，認為縱予宣告最
    低刑度猶嫌過重者者，始有其適用（立法說明參照），查被
    告製造手槍及子彈數量非少，其固未持之犯罪，且目前因病
    保外就醫，但其犯罪情狀衡諸社會觀感，並無值得同情之必
    要，自不能適用刑法第五十九條規定酌減被告之刑，併此敘
    明。
  (三)爰審酌被告先前曾有竊盜、贓物及違反毒品危害防制條例等
    前科，有臺灣高等法院被告前案紀錄表一份在卷可稽（見本
    院字卷第九至十六頁），其製造手槍及子彈，數量不少，危
    害社會治安甚鉅，並斟酌其生活狀況、智識程度、犯罪之動
    機、目的、手段，念被告始終坦承犯行，態度尚稱良好等一
    切情狀，量處如主文所示之刑，再就併科罰金部分諭知易服
    勞役之折算標準，以資懲儆。末按修正前刑法第四十二條第
    二項規定：「易服勞役以一元以上三元以下折算一日。但勞
    役期限不得逾六個月。」被告行為時之易服勞役折算標準，
    業據修正前罰金罰鍰提高標準條例第二條前段規定，就其原
    定數額提高為一百倍折算一日，則本件被告行為時，罰金易
    服勞役折算標準，應以銀元三百元折算一日，即新臺幣九百
    元折算一日，且最多只能折算六個月即一百八十日，合計新
    臺幣十六萬二千元【９００元ｘ１８０日＝１６２０００元
    ，亦即罰金超出上開數額者，易服勞役均以六個月計算】。
    惟現行刑法第四十二條第三項規定：「易服勞役以新臺幣一
    千元、二千元或三千元折算一日。但勞役期限不得逾一年。
    」則新法之罰金易服勞役折算標準，若以折算金額新臺幣一
    千元，同樣折算六個月即一百八十日，為新臺幣十八萬元【
    亦即罰金如超出新臺幣十八萬元，以新臺幣一千元折算一日
    ，易服勞役期間將超過六個月】。本件被告所諭知罰金刑新
    臺幣二十萬元部分，比較修正前後之罰金易服勞役折算標準
    ，當以修正前僅須易服勞役六個月之規定，較有利於被告，
    則應依刑法第二條第一項前段規定，適用修正前刑法第四十
    二條第三項規定，定其折算標準。至於槍砲彈藥刀械管制條
    例第八條第一項及第十二條第一項之罪，其罰金刑係以新臺
    幣作為貨幣單位，尚無刑法施行法第一條之一比較適用問題
    ，附此敘明。
  (四)扣案如附表一編號一、二所示可發射子彈具有殺傷力之改造
    手槍二枝，屬違禁物；如附表一編號第九至三十所示改造工
    具及零件一批，分別為被告所有供製造槍彈所用之物；如附
    表一編號三至八所示槍枝及子彈之半成品，雖非屬違禁物，
    但仍為被告所有因製造槍彈未完成所生及所得之物，業據其
    供承在卷（見本院卷第七五至七六頁）。本於主刑從刑不可
    分原則，分別依修正前刑法第三十八條第一項第一款、第二
    款、第三款之規定，均併予宣告沒收。而扣案如附表二編號
    七、八所示改造子彈十四顆，其中八顆原具殺傷力，但因於
    送鑑定後試射，已不具殺傷力；其餘六顆子彈，業經試射鑑
    定無殺傷力，爰不為沒收之諭知。另扣案如附表二編號一至
    三所示物品，與本案無關；附表二編號四至七所示物品，雖
    為被告所有，但非供犯本件製造槍彈所用或所生所得之物，
    業據其陳明在卷（見本院卷第七六頁），尚不在得予沒收之
    列，併此敘明。
據上論斷，應依刑事訴訟法第二百九十九條第一項前段，槍砲彈
藥刀械管制條例第八條第一項、第十二條第一項，刑法第十一條
前段、第二條第一項前段、修正前刑法第四十七條、第五十五條
、第四十二條第三項、第三十八條第一項第一款、第二款、第三
款，修正前罰金罰鍰提高標準條例第二條，判決如主文。
本案經檢察官乙○○到庭執行職務。
中    華    民    國    95    年    10    月    31    日
                  刑事第八庭    審判長法  官  彭喜有
                                      法  官  王慧娟
                                      法  官  李東柏
以上正本證明與原本無異。
如不服本判決，應於判決送達後十日內，向本院提出上訴狀。
中    華    民    國    95    年    10    月    31    日
                                      書記官  簡湘雲
附錄本案論罪科刑法條全文：
槍砲彈藥刀械管制條例第八條第一項
未經許可，製造、販賣或運輸鋼筆槍、瓦斯槍、麻醉槍、獵槍、
空氣槍或第四條第一項第一款所定其他可發射金屬或子彈具有殺
傷力之各式槍砲者，處無期徒刑或五年以上有期徒刑，併科新臺
幣一千萬元以下罰金。
槍砲彈藥刀械管制條例第十二條第一項
未經許可，製造、販賣或運輸子彈者，處一年以上七年以下有期
徒刑，併科新台幣五百萬元以下罰金。
附表一：本案應予沒收之物
┌──┬─────────┬──────┬───────┐
│編號│扣 案 物 品 名 稱 │數        量│備          註│
├──┼─────────┼──────┼───────┤
│ 一 │仿ＦＮ廠一九一○型│壹枝        │槍枝管制編號：│
│    │半自動手槍製造之槍│            │0000000│
│    │枝換裝土造金屬槍管│            │八一六號，具殺│
│    │而成之改造手槍（含│            │傷力（成品）  │
│    │彈匣壹個）        │            │              │
├──┼─────────┼──────┼───────┤
│ 二 │仿ＦＮ廠一九一○型│壹枝        │槍枝管制編號：│
│    │半自動手槍製造之槍│            │0000000│
│    │枝換裝土造金屬槍管│            │七九八號，具殺│
│    │而成之改造手槍（含│            │傷力（成品）  │
│    │彈匣壹個）        │            │              │
├──┼─────────┼──────┼───────┤
│ 三 │仿ＧＬＯＣＫ廠二七│壹枝        │槍枝管制編號：│
│    │型半自動手槍製造之│            │0000000│
│    │槍枝（含彈匣壹個）│            │八一七號（半成│
│    │                  │            │品）          │
├──┼─────────┼──────┼───────┤
│ 四 │仿ＧＬＯＣＫ廠三四│壹枝        │槍枝管制編號：│
│    │型半自動手槍外型製│            │0000000│
│    │造之空氣手槍（含彈│            │八一八號（半成│
│    │匣壹個）          │            │品）          │
├──┼─────────┼──────┼───────┤
│ 五 │仿ＢＥＲＥＴＴＡ廠│壹枝        │僅具槍枝外型（│
│    │八四型半自動手槍製│            │半成品）      │
│    │造之滑套、槍身、彈│            │              │
│    │匣、撞針座、撞針、│            │              │
│    │復進簧、復進簧桿、│            │              │
│    │土造撞針半成品（含│            │              │
│    │彈匣壹個）        │            │              │
├──┼─────────┼──────┼───────┤
│ 六 │改造子彈半成品（九│伍顆        │其中肆顆認係土│
│    │十五年二月二十三日│            │造金屬彈殼，壹│
│    │扣案）            │            │顆認係玩具金屬│
│    │                  │            │彈殼（半成品）│
├──┼─────────┼──────┼───────┤
│ 七 │改造用彈頭        │壹顆        │直徑約七點八釐│
│    │                  │            │米金屬彈頭（半│
│    │                  │            │成品）        │
├──┼─────────┼──────┼───────┤
│ 八 │改造子彈半成品（九│拾顆        │係由土造金屬彈│
│    │十五年三月三日扣案│            │殼加裝直徑七點│
│    │）                │            │九釐米金屬彈頭│
│    │                  │            │而成，經檢視均│
│    │                  │            │不具底火及火藥│
│    │                  │            │，均非完整之子│
│    │                  │            │彈（半成品）  │
├──┼─────────┼──────┼───────┤
│ 九 │瞄準器            │壹個        │製造槍彈用工具│
├──┼─────────┼──────┼───────┤
│ 十 │槍管              │伍支        │製造槍彈用工具│
│    │                  │            │              │
├──┼─────────┼──────┼───────┤
│十一│彈簧              │肆支        │製造槍彈用工具│
├──┼─────────┼──────┼───────┤
│十二│電鑽              │壹支        │製造槍彈用工具│
├──┼─────────┼──────┼───────┤
│十三│量規尺            │壹支        │製造槍彈用工具│
├──┼─────────┼──────┼───────┤
│十四│老虎鉗            │肆支        │製造槍彈用工具│
├──┼─────────┼──────┼───────┤
│十五│剪刀              │壹支        │製造槍彈用工具│
├──┼─────────┼──────┼───────┤
│十六│榔頭              │壹支        │製造槍彈用工具│
├──┼─────────┼──────┼───────┤
│十七│鯉魚鉗            │壹支        │製造槍彈用工具│
├──┼─────────┼──────┼───────┤
│十八│鑽頭              │拾貳支      │製造槍彈用工具│
├──┼─────────┼──────┼───────┤
│十九│銼刀              │柒支        │製造槍彈用工具│
├──┼─────────┼──────┼───────┤
│二十│車床刀            │肆支        │製造槍彈用工具│
├──┼─────────┼──────┼───────┤
│二一│砂紙              │貳張        │製造槍彈用工具│
├──┼─────────┼──────┼───────┤
│二二│連珠砲            │柒片        │填裝子彈用原料│
├──┼─────────┼──────┼───────┤
│二三│火藥              │壹瓶        │填裝子彈用原料│
├──┼─────────┼──────┼───────┤
│二四│底火              │壹佰拾伍顆│填裝子彈用原料│
├──┼─────────┼──────┼───────┤
│二五│尖口鉗            │壹支        │製造槍彈用工具│
├──┼─────────┼──────┼───────┤
│二六│斜口鉗            │壹支        │製造槍彈用工具│
├──┼─────────┼──────┼───────┤
│二七│小鑽頭            │壹支        │製造槍彈用工具│
├──┼─────────┼──────┼───────┤
│二八│剪刀              │壹支        │製造槍彈用工具│
├──┼─────────┼──────┼───────┤
│二九│黑色火藥          │拾伍點貳公克│填裝子彈用原料│
├──┼─────────┼──────┼───────┤
│三十│底火              │壹包        │填裝子彈用原料│
└──┴─────────┴──────┴───────┘
附表二：經扣案但不予沒收之物
┌──┬─────────┬──────┬───────┐
│編號│扣 案 物 品 名 稱 │數        量│備          註│
├──┼─────────┼──────┼───────┤
│ 一 │注射針筒          │一支        │與本案無關    │
├──┼─────────┼──────┼───────┤
│ 二 │安非他命吸食器    │一個        │與本案無關    │
├──┼─────────┼──────┼───────┤
│ 三 │手銬              │一個        │與本案無關    │
├──┼─────────┼──────┼───────┤
│ 四 │Ｔ字型六角板手    │一支        │與製造槍彈無關│
├──┼─────────┼──────┼───────┤
│ 五 │六角板手          │二支        │與製造槍彈無關│
├──┼─────────┼──────┼───────┤
│ 六 │板手              │一支        │與製造槍彈無關│
├──┼─────────┼──────┼───────┤
│ 七 │螺絲起子          │四支        │與製造槍彈無關│
├──┼─────────┼──────┼───────┤
│ 八 │改造子彈（九十五年│四顆（業經全│直徑約八點一釐│
│    │二月二十三日扣案）│部試射，非違│米金屬彈頭之土│
│    │                  │禁物，均具殺│造子彈        │
│    │                  │傷力）      │              │
├──┼─────────┼──────┼───────┤
│ 九 │改造子彈（九十五年│十顆（業經全│土造金屬彈殼加│
│    │三月三日扣案）    │部試射，非違│裝直徑七點九釐│
│    │                  │禁物，其中四│米至八點三釐米│
│    │                  │顆有殺傷力，│金屬彈頭而成之│
│    │                  │另六顆無殺傷│土造子彈      │
│    │                  │力）        │              │
└──┴─────────┴──────┴───────┘


司法院資訊處製作；財團法人民間司法改革基金會備份。
